【裁判字號】    97,親,49
【裁判日期】    980331
【裁判案由】    撤銷認領之訴
【裁判全文】
臺灣基隆地方法院民事判決                97年度親字第49號
原      告  甲○○
訴訟代理人  張金盛律師
被      告  乙○○
上列當事人間撤銷認領之訴事件，本院於98年3月24日言詞辯論
終結，判決如下：
    主  文
被告應協同原告向戶政機關申請撤銷原告民國八十二年二月十一
日認領被告為其女之登記。
訴訟費用由被告負擔。
    事實及理由
一、原告主張被告之母管炳秀於76年8月2日生下被告，76年8月
    17日申報出生，81年間原告認識管炳秀，於91年3月21日結
    婚，婚後原告因經不起管炳秀之甜言蜜語，雖被告並非原告
    之女，仍於82年2月11日認領被告，並改從原告姓氏。93 年
    3月9日原告與管炳秀離婚，約定被告由其母管炳秀監護，97
    年5月5日管炳秀與原告同意將被告改從母性。現原告因申請
    低收入補助，鄉公所要求三代即父母、子女、夫妻之財產及
    所得證明文件，而被告戶籍上為原告子女之原因，原告無法
    取得低收入補助，為此提起本訴，並以訴狀向被告為撤銷認
    領之意思表示，且依民法第114條規定，法律行為撤銷後視
    為自始無效，因此依據同法第113條規定，無效法律行為之
    當事人應負回復原狀之義務，因此被告負有回復未認領狀態
    即註銷生父登記之義務，為此提起本訴，聲明：被告應協同
    原告向戶政機關撤銷82年2月11日之認領，將被告戶籍父欄
    「甲○○」註銷。
二、被告則以：原告並不是被告親生父親，並同意原告之請求。
三 、得心證之理由：
（一）按民法第1070條規定，「生父認領非婚生子女後，不得撤
      銷其認領。但有事實足認其非生父者，不在此限。」，又
      按同法第116條第1、2項規定，「撤銷應以意思表示為之
      。」，「如相對人確定者，前項意思表示，應向相對人為
      之。」，同法第114條第1項規定，「法律行為經撤銷者，
      視為自始無效」，再按戶籍法第25條規定，「戶籍登記事
      項自始不存在或自始無效時，應為撤銷之登記。」，同法
      第45條規定，「變更、更正、撤銷或註銷登記，以本人、
      原申請人或利害關係人為申請人。」
（二）首查，原告確實前曾於82年2月11日認領被告此有被告戶
      籍謄本1份在卷可稽。原告主張其並非被告生父，業據被
      告到院承認外，兩造曾經於98年2月26日前往國立台灣大
      學醫學院附設醫院接受DNA血緣關係鑑定，結果顯示可以
      排除甲○○與乙○○之血緣關係，此有該院診字第098030
      1776號診斷證明書在卷可參，是以原告此項主張堪信為真
      。是以依據上揭法律規定，原告自得撤銷其對被告之認領
      ，且經將撤銷認領之意思表示記載於起訴狀，且該起訴狀
      業已合法送達被告，是以原告認領被告之意思表示業據合
      法撤銷，則該認領視為自始無效，洵堪認定。
（三）因此原告對之認領被告記已自始無效，依法，原告及被告
      應向戶政機關申請撤銷認領之登記。而被告迄今尚未協同
      原告向戶政機關提出申請，原告提起本訴訴請被告應協同
      辦理顯屬有據，應予准許。
四、據上論結，本件原告之訴為有理由，並依民事訴訟法第78條
    ，判決如主文。
中    華    民    國    98    年    3     月    31    日
                  家事法庭法  官  王翠芬
以上正本係照原本作成。
對於本件判決如有不服，應於收受送達後20日內向本院提出上訴
書狀，敘述上訴之理由，上訴於臺灣高等法院，並按他造當事人
之人數附具繕本。
中    華    民    國    98    年    3     月    31    日
                          書記官  林建清


司法院資訊處製作；財團法人民間司法改革基金會備份。
